臺灣高等法院刑事裁定　　　　　　　　 96年度毒抗字第445號
　　抗告人　甲○○
　　即被告
　　　　　　　　　　（臺灣桃園看守所羈押中）
上列抗告人因毒品危害防制條例案件，不服台灣桃園地方法院中
華民國96年10月8日裁定（96毒聲字第1252號），提起抗告，裁
定如下：
    主  文
抗告駁回。
    理  由
一、原裁定略以，抗告人甲○○基於施用第一級毒品海洛因及第
    二級毒品甲基安非他命（聲請書誤載為安非他命）犯意，於
    民國96年7月5日上午10時40分為警採尿時回溯26小時及96小
    時內某許時，在不詳地點分別施用第一級毒品海洛因及第二
    級毒品甲基安非他命，於96年7月5日上午6時許，在新竹縣
    湖口鄉○○路○段262號2樓房間內為警查獲。
    經警採集尿液送請臺灣檢驗科技股份有限公司（下稱臺灣檢
    驗公司）檢驗結果，呈鴉片類（嗎啡項）及安非他命類（安
    非他命、甲基安非他命）陽性反應，有臺灣檢驗公司出具的
    濫用藥物檢驗報告、桃園縣政府警察局大園分局被採尿人尿
    液暨毒品真實姓名與編號對照表、檢體監管紀錄表可憑，其
    施用第一級、第二級毒品的犯行可以認定。
    依毒品危害防制條例第20條第1項、觀察勒戒處分執行條例
    第3條第1項、第2項規定，裁定抗告人應送勒戒處所觀察、
    勒戒。
二、抗告意旨略以，抗告人於查獲前曾服用過止痛藥、減緩心跳
    藥品，應是這類藥品導致尿液檢驗呈陽性反應，抗告人未施
    用第一級、第二級毒品等語。
三、經查，抗告人的尿液檢體，經送請臺灣檢驗科技股份有限公
    司以酵素免疫分析法初驗，再以氣相層析質譜儀確認結果，
    確呈鴉片類（嗎啡項）及安非他命類（安非他命、甲基安非
    他命）陽性反應，有台灣檢驗科技股份有限公司於96年7月
    20 日出具的濫用藥物尿液檢驗報告及桃園縣政府警察局大
    園分局被採尿人尿液暨毒品真實姓名與編號對照表、檢體監
    管紀錄表各1紙附卷可憑。
    酵素免疫分析法屬免疫學分析原理，當其他藥物與毒品化學
    結構相近才可能引起偽陽性；氣相層析質譜儀法則是目前確
    認藥物篩檢結果時最常採用的確認方法，以氣相層析質譜儀
    作藥物及其代謝物的定性及定量分析，幾乎不會有偽陽性反
    應產生等情，已經行政院國軍退除役官兵輔導委員會臺北榮
    民總醫院83年4月7日（83）北總內字第03059號、行政院衛
    生署管制藥品管理局92年6月20日管檢字第0920004713號函
    示明確。
    海洛因是嗎啡經化學合成的半人工合成品，其藥（毒）性高
    於嗎啡，經吸食或注射進入人體，藉由人體代謝系統的新陳
    代謝，分解成藥（毒）性較低的嗎啡，由尿液排出人體，故
    於尿液中以嗎啡成分檢出，有憲兵司令部79年6月1日（79）
    鑑驗字第0273號函、80年6月17日（80）鑑驗字第2815號函
    、法務部調查局80年3月28日（80）發技一字第1898號函可
    參。
    海洛因經注射入人體後，約80%於24小時內自尿中排出，一
    般而言，尿液中能否驗出嗎啡陽性反應與其投與量、投與途
    徑、採尿時間、個人體質及檢驗方法之靈敏度有關，國外曾
    有文獻報導注射6毫克的海洛因鹽酸鹽，其代謝物嗎啡的平
    均可檢出時限約為26小時。嗎啡經注射入人體後，90%以上
    於24小時內自尿中排出，國外曾有文獻報導注射20毫克的嗎
    啡硫酸鹽，其嗎啡的平均可檢出時限約為45小時，也有行政
    院衛生署藥物食品檢驗局81年9月8日（81）藥檢一字第8114
    885號函可佐。
    安非他命經口服投與後，約70%於24小時內自尿中排出，約
    90%於96小時內自尿中排出，由於目前國內尿液中安非他命
    的檢驗僅為鑑定其是否呈陽性反應而未定其含量，且安非他
    命成分的檢出與其投與方式，投與量、個人體質、採尿時間
    與檢測儀器之精密度等諸多因素有關。因此僅憑尿液中呈甲
    基安非他命陽性反應，並無法確實推算吸食時間距採集時間
    之長短；然依上述資料論斷，最長可能不會超過4日（96 小
    時）等情，也有行政院衛生署藥物食品檢驗局81年2月8日
    （81）藥檢壹字第1156號函可參。
    施用安非他命後，總計約有施用劑量的90%在3至4天內由尿
    液排出，其代謝物無甲基安非他命成分，故施用安非他命後
    ，其尿液不致檢出甲基安非他命陽性反應；而施用甲基安非
    他命後，其尿液可檢出甲基安非他命和其代謝物安非他命成
    分。目前國內緝獲的白色結晶或粉末狀安非他命毒品，其成
    分多為甲基安非他命，也有行政院衛生署管制藥品管理局93
    年11月2日管檢字第0930010499號函可佐。被告尿液經檢驗
    結果，安非他命、甲基安非他命均呈陽性反應，應認被告係
    施用第二級毒品甲基安非他命。
    抗告人甲○○雖否認於上述時間內施用第一級、第二級毒品
    ，但抗告人獲案時所採集的尿液經送請檢驗，先後以酵素免
    疫分析法初步篩驗、氣相層析質譜儀分析法複驗確認分析，
    確呈鴉片類（嗎啡項）及安非他命類（安非他命、甲基安非
    他命）陽性反應，已如前述。
    抗告人尿液檢驗報告既經氣相層析質譜儀分析法精確嚴謹的
    科學檢驗方式檢驗，自得有效排除偽陽性反應。抗告人施用
    第一級、第二級毒品犯行，可以認定。
四、抗告無理由，應予駁回。依刑事訴訟法第412條，裁定如主
    文。
中　　華　　民　　國　　96　　年　　11　　月　　29　　日
　　　　　　　　　刑事第六庭  審判長法　官  張傳栗
      　　　　　　　  　　　　　　　法  官  陳玉雲
　　　      　　　　　　　　　　　　法  官  郭豫珍
以上正本證明與原本無異。
不得再抗告。
                                    書記官  胡勤義
中　　華　　民　　國　　96　　年　　11　　月　　29　　日
